臺灣高等法院臺中分院刑事判決　　　 100年度上訴字第1090號
上　訴　人
即　被　告　劉金芳
選任辯護人　陳昭宜律師
上列上訴人因強盜案件，不服臺灣臺中地方法院９９年度訴字第
３７２０號中華民國１００年４月７日第一審判決（起訴案號：
臺灣臺中地方法院檢察署９９年度偵字第２４８２９、２５０３
９號），提起上訴，本院判決如下：
    主  文
原判決撤銷。
劉金芳犯結夥攜帶兇器強盜罪，累犯，處有期徒刑捌年。
    事  實
一、劉金芳前曾於民國（下同）９７年間，因犯妨害自由罪，經
    臺灣臺中地方法院判處有期徒刑６月，緩刑３年確定；嗣經
    撤銷緩刑入監執行，於９９年４月６日執行完畢。
二、詎劉金芳猶不知悔改，竟與真實姓名、年籍不詳，綽號「阿
    興」及「阿偉」之二名成年男子，共同基於意圖為自己不法
    之所有而結夥三人以上攜帶兇器強盜與傷害之犯意聯絡，由
    劉金芳向真實姓名、年籍不詳之友人「龍一」借得客觀上足
    供兇器使用之類似雙管長槍一支（未據扣案，尚無證據足以
    證明此係槍砲彈藥刀械管制條例所管制可發射子彈並具殺傷
    力之槍枝），於９９年６月１５日下午５時許，共同持該類
    似雙管長槍至臺中市○○區○○路１２之１０號旁由周宛津
    所經營之「阿智檳榔攤」，藉詞謝明庭在外傳述劉金芳施用
    毒品，渠三人共同持該類似雙管長槍將謝明庭強押上不詳車
    牌號碼之黑色自小客車，而剝奪謝明庭之行動自由，由「阿
    偉」開車、「阿興」則坐在副駕駛座，三人共同將謝明庭帶
    往臺中市龍井區茄投地區之西瓜園。其等抵達西瓜園後，劉
    金芳即持上開雙管長槍，綽號「阿興」、「阿偉」之男子則
    分持客觀上足供兇器使用之高爾夫球棍、鐵棒等物，共同毆
    打謝明庭，劉金芳並向謝明庭展示上開類似雙管長槍及子彈
    （未據扣案，尚無證據可資證明此係槍砲彈藥刀械管制條例
    所管制可供槍枝射擊而具有殺傷力之子彈），要謝明庭給一
    個交代，並恐嚇謝明庭「若不叫人拿錢出來，就要請你吃子
    彈」等語，要求謝明庭撥打手機電話找尋友人處理。謝明庭
    因不堪劉金芳、綽號「阿興」、「阿偉」之男子持續之毆打
    與脅迫，遂答應提出新台幣（下同）１０萬元給劉金芳，並
    撥打電話予李志元，請李志元為其向劉金芳求情。嗣劉金芳
    等三人遂再將謝明庭押往李志元、蔡瑞清共同在臺中市○○
    區○○村○○路２５１巷３０５號所經營之「芊鴻鐵工廠」
    協調。迨劉金芳與綽號「阿興」、「阿偉」之成年男子，將
    謝明庭押至「芊鴻鐵工廠」之後，其等仍輪流持工廠內客觀
    上足供兇器使用之鐵管，徒手及以熱熔膠條續行毆打謝明庭
    之身體各部，劉金芳並再向謝明庭恫稱：「這沒拿個１００
    多萬不行」、「你今天可能無法活著回去」等語，持續要求
    謝明庭交付財物。劉金芳與綽號「阿興」、「阿偉」之成年
    男子，即以對謝明庭施加上開強暴、脅迫方式之行為，至使
    謝明庭不能抗拒，再度向劉金芳表示願支付１０萬元予劉金
    芳。劉金芳進而強迫謝明庭簽立和解書，復向謝明庭恫嚇稱
    ：「最好不要報警，不然你就知道」等語，繼由當時適有在
    場、已有酒意之陳千鍾（所涉傷害犯行部分，業經謝明庭撤
    回告訴，另經原審法院為不受理判決確定）在和解書上簽名
    為見證人。惟因謝明庭當時身上並無財物，其遂向劉金芳表
    示：待其將汽車變賣掉，才能給錢等語。劉金芳為達取得財
    物之目的，乃再向謝明庭恫嚇稱：「二天之內一定要給錢，
    不然下場會很悽慘」等語。而在謝明庭與劉金芳等三人於「
    芊鴻鐵工廠」期間，李志元、蔡瑞清、陳千鍾、余奇衫、陳
    清涼等人亦陸續曾抵達該工廠，然均僅稍作停留，即離開該
    工廠至附近飲酒，而未全程目睹。嗣至同日晚間１１時許，
    謝明庭始於友人張立財之陪同下離開現場。惟謝明庭於上開
    西瓜園及「芊鴻鐵工廠」內，因受劉金芳、綽號「阿興」、
    「阿偉」之成年男子等三人持續之毆打，乃受有頭部外傷併
    頭皮開放性傷、右肩開放性傷、腹壁挫瘀傷、背部及臂部挫
    瘀傷、四肢多處挫瘀傷、兩側下肢多處開放性傷、右手臂開
    放性傷、腳底瘀傷等傷害。
三、謝明庭於「芊鴻鐵工廠」獲釋後，隨即將其所有之車牌號碼
    ７６２５－ＶＡ號自小客車變賣，得款２６萬元，並委託其
    妻廖純鐿於同年月１９日晚間８時許，在臺中市○○區○○
    路、中興路口，由李志元陪同廖純鐿，在與劉金芳無強盜犯
    意聯絡之余奇衫、陳清涼（前二人所涉強盜犯行部分，另經
    臺灣臺中地方法院檢察署檢察官為不起訴處分確定）、蔡瑞
    清、陳千鍾等人面前，將１０萬元現金交付予余奇衫收受，
    並由陳千鐘當場將和解書原本燒燬；其後，余奇衫再將１０
    萬元全數交予劉金芳。嗣經謝明庭報警處理，經警於劉金芳
    位在臺中市○○區○○路海埔仔巷七號住處，將其拘提到案
    ，而循線查悉上情。
四、案經被害人謝明庭訴由臺中市政府警察局第五分局報告暨臺
    灣臺中地方法院檢察署檢察官自動檢舉偵查起訴。
    理  由
壹、證據能力部分：
一、按關於非供述證據之物證，或以科學、機械之方式，對於當
    時狀況所為忠實且正確之記錄，性質上並非供述證據，均應
    無傳聞法則規定之適用；如該非供述證據非出於違法取得，
    並以依法踐行調查程序，即不能謂無證據能力（最高法院９
    ７年度臺上字第１４０１號、第６１５３號判決要旨參照）
    。經查本案卷附告訴人謝明庭（以下簡稱為告訴人）傷勢照
    片、「阿智檳榔攤」、「芊鴻鐵工廠」、臺中市○○區○○
    路、中興路口現場照片，均係以相機之功能作用，拍攝上開
    告訴人及現場外觀形貌所形成之圖像，不含有人類意思表達
    之供述要素，所拍攝內容現實情狀之一致性，係透過機械原
    理加以還原，並無人對現實情形之記憶、知覺經常可能發生
    之誤差（如知覺之主觀性及記憶隨時間推移而發生變化、遺
    忘等），故上開照片均屬非供述證據，並無傳聞法則之適用
    至明（最高法院９７年度臺上字第３８５４號判決要旨要旨
    參照）。茲經原審法院及本院於審理中踐行調查程序，檢察
    官、上訴人即被告劉金芳（以下簡稱為被告）與其選任辯護
    人亦均未爭執上開照片有何失真或違法取得之情形，上開照
    片自均有證據能力。
二、次按刑事被告之詰問權，係指訴訟上被告有在審判庭盤詰證
    人之權利；偵查中檢察官訊問證人，旨在蒐集被告犯罪證據
    ，以確認被告嫌疑之有無及內容，與審判中透過當事人之攻
    防，經由詰問程序調查證人以認定事實之性質及目的有別。
    偵查中辯護人僅有在場權及陳述意見權，此觀刑事訴訟法第
    ２４５條第２項前段之規定甚明，檢察官訊問證人並無必須
    傳喚被告使其得以在場之規定，同法第２４８條第１項前段
    雖規定「如被告在場者，被告得親自詰問」，亦僅賦予該在
    場被告於檢察官訊問證人時得親自詰問證人之機會而已，被
    告如不在場，殊難期有親自詰問之可能。此項未經被告詰問
    之被告以外之人於偵查中向檢察官所為之陳述，依刑事訴訟
    法第１５９條第１項、第１５９條之１第２項之規定，除顯
    有不可信之例外情況外，原則上為「法律規定得為證據」之
    傳聞例外，依其文義解釋及立法理由之說明，並無限縮於檢
    察官在偵查中訊問證人之程序，應已給予被告或其辯護人對
    該證人行使反對詰問權者，始有證據能力之可言。為保障被
    告之反對詰問權，並與現行法對傳聞例外所建構之證據容許
    範圍求其平衡，證人在偵查中雖未經被告之詰問，倘被告於
    審判中已經對該證人當庭及先前之陳述進行詰問，即已賦予
    被告對該證人詰問之機會，則該證人於偵查中之陳述即屬完
    足調查之證據，而得作為判斷之依據；現行法之檢察官有訊
    問被告、證人及鑑定人之權限，其應踐行之程序又多有保障
    被告或被害人之規定，證人、鑑定人於偵查中亦均須具結，
    就刑事訴訟而言，其司法屬性甚高；而檢察官於偵查程序取
    得之供述證據，其過程復尚能遵守法令之規定，是其訊問時
    之外部情況，積極上具有某程度之可信性，除消極上顯有不
    可信之情況者外，均得為證據。故主張其為不可信積極存在
    之一方，自應就此欠缺可信性外部保障之情形負舉證責任（
    最高法院９７年度臺上字第４０５號、９８年度臺上字第２
    ９０４號判決要旨可資參照）。是依上開說明可知，在偵查
    中訊問證人，被告或其辯護人對該證人雖未行使反對詰問權
    ，依刑事訴訟法第１５９條之１第２項之規定，原則上屬於
    法律規定為有證據能力之傳聞證據，於例外顯有不可信之情
    況，始否定其得為證據，亦即，得為證據之被告以外之人於
    偵查中向檢察官所為之陳述，因其陳述未經被告詰問，應認
    屬於未經合法調查之證據，但非為無證據能力（此亦有最高
    法院９６年度臺上字第４３６５號、９６年度臺上字第３９
    ２３號判決、９７年度臺上字第３５６號判決意旨可參）。
    經查本案證人周宛津、張立財、陳清涼等人於檢察官偵查時
    以證人身份作證，經檢察官告以具結之義務及偽證之處罰，
    並經具結而陳述，且被告及其選任辯護人除於原審及本院審
    理期間均不請求詰問上開證人之外，對其等上開證述亦表示
    無意見，復無證據顯示證人周宛津、張立財、陳清涼等人於
    檢察官偵查時，有遭受強暴、脅迫、詐欺、利誘等外力干擾
    情形，而無顯不可信之情況，是其等於檢察官偵訊中之證述
    ，自均具有證據能力。另被告於原審有聲請傳喚詰問之證人
    謝明庭（即告訴人）、廖純鐿、蔡瑞清、余奇衫等人，業經
    原審法院審理時，業使立於證人地位、經合法具結，並在賦
    予被告與之對質詰問機會之情形下為證述；其等在原審法院
    審理時之證述內容，核與其等先前在偵查中之證詞大致相符
    。此外，亦查無其等在檢察官偵查時有遭受強暴、脅迫、詐
    欺、利誘等外力干擾之顯不可信之情況，則證人謝明庭、廖
    純鐿、蔡瑞清、余奇衫於偵查中之證述已屬完足調查之證據
    ，自得作為本案憑斷之論據。
三、再按被告以外之人於審判外之陳述，雖不符刑事訴訟法第１
    ５９條之１至之４等四條之規定，而經當事人於審判程序同
    意作為證據，法院審酌該言詞陳述或書面陳述作成時之情況
    ，認為適當者，亦得為證據；當事人、代理人或辯護人於法
    院調查證據時，知有刑事訴訟法第１５９條第１項不得為證
    據之情形，而未於言詞辯論終結前聲明異議者，視為有前項
    之同意；同法第１５９條之５定有明文。核其立法意旨，在
    於傳聞證據未經當事人之反對詰問予以核實，原則上先予排
    除。惟若當事人已放棄反對詰問權，於審判程序中表明同意
    該等傳聞證據可作為證據；或於言詞辯論終結前未聲明異議
    ，基於尊重當事人對傳聞證據之處分權，暨證據資料愈豐富
    ，愈有助於真實發見之理念，且強化言詞辯論主義，使訴訟
    程序得以順暢進行，上開傳聞證據亦均具有證據能力。經查
    本案下列採為判決基礎之其他「被告以外之人於審判外之陳
    述證據」，業經原審法院及本院於審理時踐行調查證據程序
    ，而檢察官、被告與其選任辯護人均未於原審法院及本院審
    理期日言詞辯論終結前，爭執其證據能力或聲明異議。本院
    審酌上開證據作成時之情況，並無違法取證之瑕疵，且此部
    分證據與本案待證事實之認定亦有關連性，乃認以之作為證
    據亦屬適當，爰均依據前開規定採為本案證據。
貳、犯罪事實之認定部分：
一、本案被告固坦承伊確有於前揭時間，與綽號「阿興」、「阿
    偉」之二名成年男子，一同前往「阿智檳榔攤」，伊並手持
    一把無殺傷力之類似雙管長槍將告訴人謝明庭押上上開黑色
    自小客車，繼於上開西瓜園內，持高爾夫球桿毆打告訴人謝
    明庭，要求告訴人謝明庭給伊一個交代，續又在「芊鴻鐵工
    廠」內持鐵管毆打告訴人謝明庭，並要求告訴人謝明庭書寫
    和解書擔保１０萬元之給付，且伊事後亦有向證人余奇衫收
    取告訴人謝明庭之配偶廖純鐿託其轉交之１０萬元等事實；
    但被告矢口否認伊之上開所為，該當於結夥三人以上攜帶兇
    器之加重強盜犯行，並為下列之辯解：
（一）伊並不認識謝明庭，與謝明庭亦無恩怨，惟謝明庭在案發
      之前，卻在並無理由與根據之情形下，在外放話指稱伊為
      「吃藥仔組」、「藥仔掛」等足以毀損伊之名譽之事，伊
      要謝明庭給個說法，但是謝明庭態度不好，伊甚是氣憤，
      才有後來之妨害自由與傷害之行為。伊在茄投地區西瓜園
      內，雖有要求謝明庭必須對其詆毀伊之名譽之事給個交待
      ，但伊之本意只是要求謝明庭必須就其所造謠吸毒之事想
      辦法作出澄清，不意謝明庭卻主動表示要以１０萬元補償
      伊之名譽損失，伊不願私下接受謝明庭以錢賠償之提議，
      又因李志元來電要求不要為難謝明庭，才會前往芊鴻鐵工
      廠，要在其他人在場之情形下處理此糾紛。謝明庭詆毀伊
      為吸毒者，並於９９年６月１５日在芊鴻鐵工廠與伊達成
      和解，簽立和解書，願意賠償伊１０萬元之事，已據證人
      陳千鍾、蔡瑞清、余奇衫及李志元等人證述明確，而伊因
      謝明庭承諾賠償伊名譽損害之１０萬元，無法在當日給付
      ，遂要求謝明庭簽立和解書面，伊之主觀上，認為謝明庭
      在外造謠指稱伊為「吸毒者」是事實，而此謠言確已被多
      人知悉而對伊之名譽造成損害也是事實，乃認自是有權要
      求或接受謝明庭為相當之賠償，故伊並無不法所有之意圖
      ，此與刑法強盜罪之構成要件有間。又謝明庭從案發之後
      ，即誤認本案係因陳千鍾獲知其買賣房屋有賺幾十萬元，
      所以才假藉其說錯話，主導本案而設局強盜；但此為其個
      人之臆測，並非事實。
（二）又謝明庭在第一次警詢並未提及有１００萬元之數字，１
      ００萬元是大數目，如伊有提及，謝明庭應該印象深刻，
      不致於到第二次警詢才提及此１００萬元，故謝明庭此部
      分之指證應不可採信。再者，謝明庭於原審法院詰問時，
      曾稱：「（檢察官問：看到槍當下內心的感受？）就說死
      定了，這次無法回去」，故此應是謝明庭一己之想法，並
      非伊之恐嚇言語。另謝明庭在第二次警詢時，既有陳稱：
      「我跟他說１００萬元我沒有，要是１０萬元我這１、２
      天可以給他」等語，謝明庭亦已簽署書面承諾給付，伊即
      無恐嚇謝明庭「不然下場會很慘」之必要。至於要不要報
      警，非伊所可左右，伊並無以「不要報警，不然你就知道
      」恫嚇謝明庭。
二、然查：
（一）本案被告確有於９９年６月１５日下午５時許，持其向年
      籍不詳之友人「龍一」所借得尚無法證明可發射子彈而具
      有殺傷力之類似雙管長槍一支，與真實姓名、年籍不詳，
      綽號「阿興」、「阿偉」二名成年男子，一同至臺中市○
      ○區○○路１２之１０號旁之「阿智檳榔攤」，由被告將
      告訴人謝明庭強押上一輛不詳車牌號碼之黑色自小客車，
      由「阿偉」開車、「阿興」則坐在副駕駛座，將告訴人謝
      明庭帶往龍井區茄投地區之西瓜園等情，業據證人即告訴
      人謝明庭、證人周宛津、余奇杉、李志元分別於偵查及原
      審法院審理中具結證述在卷（參見３７６４號偵卷第２７
      至３０頁、原審法院卷第８２至８３頁、１０７至１０８
      頁、１４６、１４７頁），且為被告所是認，是此部分之
      犯罪事實已堪認定。
（二）又被告與綽號「阿興」、「阿偉」之二名成年男子係共同
      持上開類似雙管長槍，在「阿智檳榔攤」」將告訴人謝明
      庭強行帶上車，載往龍井區茄投地區之西瓜園後，由被告
      持上開雙管長槍、綽號「阿興」、「阿偉」之男子分持高
      爾夫球棍、鐵棒等物，共同毆打謝明庭；且於西瓜園毆打
      告訴人謝明庭之過程中，被告並向告訴人謝明庭展示上開
      類似雙管長槍及子彈，要告訴人謝明庭給一個交代，並恐
      嚇「若不叫人拿錢出來，就要請你吃子彈」等語，要求告
      訴人謝明庭撥打手機電話找尋友人處理，告訴人謝明庭因
      不堪被告、綽號「阿興」、「阿偉」之男子持續之毆打，
      遂答應提出１０萬元給被告，並撥打電話予證人李志元，
      請求證人李志元為其向被告求情一節，已據證人謝明庭於
      原審法院審理時到庭具結證稱：９９年６月１５日傍晚，
      劉金芳和另外兩個我不認識的成年男子，在阿智檳榔攤，
      說有事要跟我說，劉金芳的朋友背著包包，從包包拿出雙
      管長槍；他們就拿槍把我押上車帶走；下車後，劉金芳的
      兩個朋友一個拿高爾夫球棍，一個拿棍子，劉金芳則拿著
      雙管長槍，從我頭打下去，我的頭就一直流血；劉金芳還
      拿雙管長槍及子彈給我看，跟我說「這是真的，不要以為
      我不會對你怎樣」；雙管長槍是黑色的，大概有８０公分
      左右，子彈約有６、７公分、子彈直徑約公２、３公分；
      我看到槍當下心想說死定了，這次無法活著回去；劉金芳
      還恐嚇我「若不叫人拿錢出來，就要你吃子彈」，並持續
      以用高爾夫球棒打我身體各部；在西瓜園時，我被打到受
      不了時就答應給劉金芳１０萬；劉金芳要我找人，看這件
      事要怎麼處理，就把我電話丟給我，叫我趕快自己打電話
      ；後來我打電話給李志元，請李志元幫我求情，結果他們
      就帶我到李志元工廠去等語甚詳（見原審法院卷第８２至
      ９１頁）。另被告與綽號「阿興」、「阿偉」之二名成年
      男子將告訴人謝明庭帶往「芊鴻鐵工廠」後，其等三人仍
      輪流以徒手、持工廠內之鐵管及熱熔膠條續行毆打告訴人
      謝明庭之身體各部，且被告再向其恫稱：「這沒拿個１０
      ０多萬不行」、「你今天可能無法活著回去」等語，持續
      要求告訴人謝明庭應交付金錢，至使告訴人謝明庭不能抗
      拒，再度表示願支付１０萬元予被告，被告進而強迫告訴
      人謝明庭簽立和解書，復向其恫嚇稱：「最好不要報警，
      不然你就知道」，惟因告訴人謝明庭當時身上並無財物，
      遂向被告表示，待其將汽車變賣掉才能給錢，被告則再向
      其恫嚇稱：「２天之內一定要給錢，不然下場會很悽慘」
      ，直至同日晚間１１時許，告訴人謝明庭始於友人張立財
      之陪同下離開現場等情，亦據證人謝明庭於原審法院審理
      時，具結證述：到工廠後，他們拿鐵棍輪流打我腳底板，
      讓我無法逃脫，劉金芳跟他朋友並拿熱熔膠打我臉跟頭，
      要我打電話籌錢，並說「這沒拿個１００多萬不行」、「
      你今天可能無法活著回去」，他們陸陸續續一直打，一直
      逼我拿錢出來，劉金芳並要我不能報警，如果報警你就知
      道了，之後劉金芳打草稿，叫我自己抄寫下和解書，因我
      被打到無法抗拒，再不簽就真的會被打死了，劉金芳還找
      陳千鍾當見證人，簽和解書當下，我說要給我兩天時間，
      等車子賣掉才有錢，劉金芳說限我兩天內要給錢，如果不
      給錢，會很悽慘，之後我朋友張立財就來帶我走，那時候
      我已不能走，還是他硬攙扶我上車的，本件的傷害是過了
      ３天比較能動的時候再去驗的等語明確（見原審法院卷第
      ８２至９１頁）。核與證人張立財於偵查中證述其到達工
      廠時，告訴人謝明庭已全身是傷等語相符（參見３７６４
      號偵卷第３０頁），並有和解書影本一紙、「阿智檳榔攤
      」、「芊鴻鐵工廠」現場照片共三張在卷可憑（參見偵二
      卷第６０、７１、７２頁）。此外，被告與綽號「阿興」
      、「阿偉」之二名成年男子對證人謝明庭所為上開強暴行
      為，致證人謝明庭受有頭部外傷併頭皮開放性傷、右肩開
      放性傷、腹壁挫瘀傷、背部及臂部挫瘀傷、四肢多處挫瘀
      傷、兩側下肢多處開放性傷、右手臂開放性傷、腳底瘀傷
      等傷害，亦有卷附證人謝明庭行政院衛生署臺中醫院９９
      年６月１８日驗傷診斷書、於９９年６月１６日所拍攝之
      傷勢照片十六張在卷可佐（參見２４８２９號偵卷第６１
      頁、第６３至７０頁）。衡以上揭犯罪事實，已據證人謝
      明庭分別於偵查及原審法院審理時證述歷歷，並均經檢察
      官及原審法院告以偽證之處罰後，經具結而證述甚詳，且
      被告與證人謝明庭雖有指述被告為施用毒品者之糾紛（詳
      下述），但苟非被告確有本案前述犯行，衡情證人謝明庭
      當不致甘冒偽證罪責，無端杜撰誣陷被告有上開不法侵害
      行為，再證人謝明庭就被告為言語恫嚇及毆打行為等施加
      強暴之內容及方式，亦均清楚明確證述，本院爰認證人謝
      明庭之證詞應屬可採。是證人謝明庭確係在前開西瓜園及
      「芊鴻鐵工廠」等處，因受被告與綽號「阿興」、「阿偉
      」之二名成年男子，分別陸續以雙管長槍、高爾夫球桿、
      鐵棍、鐵管、熱熔膠條等物，持續毆打其身體各部位及以
      上揭言語恫嚇之強暴方式，要求證人謝明庭應交付財物，
      至使證人謝明庭不能抗拒，因而答應交付１０萬元予被告
      並書寫和解書之客觀事實，應足堪認定。
（三）再按刑法上所稱之「兇器」，係指具有危險性，可資行兇
      ，使人之身體安全發生危險之器具而言。縱使為不具殺傷
      力之玩具手槍，若其槍身質地堅硬，持該槍枝敲擊人身，
      足以造成傷害，自屬兇器；又攜帶兇器竊盜、強盜罪，係
      以行為人攜帶兇器竊盜或強盜為其加重條件，僅於竊盜或
      強盜時攜帶兇器，即構成加重竊盜或加重強盜罪名，因立
      法所規範者為攜帶兇器竊盜或強盜即屬於加重條件，尚不
      以攜帶之初有持以行兇之意圖為限（最高法院９４年度臺
      上字第１６１２號、９４年度臺上字第３１４９號判決要
      旨參照）。另按兇器扣案與否並非認定被告是否持有兇器
      之唯一標準，有在於若其他事證明確下僅因該兇器未扣案
      而以罪疑唯有利於被告原則，使被告逸脫於加重條件之處
      罰，難謂無使被告於犯罪後即設法隱匿或丟棄該兇器而使
      偵察機關無所發現之可能，是不得僅以兇器未據扣案而逕
      自否定該兇器存在之事實，而須綜合全案情節以茲判斷，
      依據全案證據資料，並衡諸被告持以犯案過程之客觀具體
      情況，且佐以一般社會通念，綜合判斷被告持以犯案之工
      具，在其種類、材質、使用目的等等，是否客觀上已達足
      供兇器使用之程度。茲查被告與綽號「阿興」、「阿偉」
      之成年男子用以毆打證人謝明庭為本件強盜犯行之類似雙
      管長槍、高爾夫球桿、鐵棍、鐵管等物，固均未扣案，惟
      前開物品均屬質地堅硬之物，且證人謝明庭確實因被告與
      綽號「阿興」、「阿偉」之成年男子持類似雙管長槍、高
      爾夫球桿、鐵棍、鐵管等物毆打其身體各部位，而受有前
      揭嚴重之傷勢，則前開物品客觀上顯然足對人之生命、身
      體、安全構成威脅，應屬具有危險性之兇器無訛。
（四）再告訴人謝明庭於「芊鴻鐵工廠」獲釋後，因恐若未交付
      金錢予被告，將有不利後果，旋即將其所有之車牌號碼７
      ６２５－ＶＡ號自小客車變賣，得款２６萬元，並委託其
      妻廖純鐿於同年月１９日晚間８時許，在龍井區○○路、
      中興路口，由證人李志元陪同證人廖純鐿，在證人陳千鍾
      、余奇杉、陳清涼、蔡瑞清等人面前，將１０萬元交予證
      人余奇衫，證人陳千鍾則當場將和解書原本燒燬，其後，
      證人余奇衫將１０萬元全數交予被告之事實，亦經證人謝
      明庭、廖純鐿、陳千鐘、余奇衫、陳清涼、蔡瑞清、李志
      元分別於偵查及原審法院審理時證述在卷，並有汽車買賣
      合約書、行動電話門號0000000000號之通話錄
      音譯文、龍井區○○路、中興路口現場照片在卷可參（參
      見２４８２９號偵卷第６２、７１、７３至７７頁），且
      被告亦不否認有將和解書原本交予證人余奇衫，並收受證
      人余奇衫自證人廖純鐿處，所收款之１０萬元現金。則被
      告對證人謝明庭為上揭強暴行為，至使證人謝明庭不能抗
      拒，進而委託其妻廖純鐿透過證人余奇衫交付１０萬元現
      金予被告之事實，亦堪認定。
（五）次查，本案被告雖又以：伊是因為告訴人謝明庭在案發之
      前，在並無理由與根據之情形下，在外放話指稱伊為「吃
      藥仔組」、「藥仔掛」等足以毀損伊之名譽之事，伊要告
      訴人謝明庭給個說法，但是告訴人謝明庭態度不好，伊甚
      是氣憤，才有後來之妨害自由與傷害之行為，嗣伊在茄投
      地區西瓜園內，雖有要求告訴人謝明庭必須對其詆毀伊之
      名譽之事給個交待，但伊之本意只是要求告訴人謝明庭必
      須就其所造謠吸毒之事想辦法作出澄清，不意告訴人謝明
      庭卻主動表示要以１０萬元補償伊之名譽損失，伊不願私
      下接受謝明庭以錢賠償之提議，又因李志元來電要求不要
      為難告訴人謝明庭，伊才會前往芊鴻鐵工廠，要在其他人
      在場之情形下處理此糾紛，告訴人謝明庭係因詆毀伊為吸
      毒者，而與伊和解，願意賠償伊１０萬元，伊在主觀上亦
      認告訴人謝明庭毀損伊之名譽，伊有權要求或接受告訴人
      謝明庭為相當之賠償等情詞，辯稱伊就此１０萬元，主觀
      上並無不法所有之意圖。惟查：
  １、本案告訴人謝明庭對外曾指稱被告為「藥仔組」（即施用
      毒品者），此情固據證人謝明庭於司法警察調查時，與原
      審法院審理時，證述確有此事（見２４８２９號偵卷第２
      ６頁、原審卷宗第８８頁）。而證人陳千鍾亦於原審法院
      審理時，具結證述：「（你對謝明庭跟劉金芳之間的糾紛
      是否瞭解？）瞭解」、「（是什麼？）那天謝明庭跟我一
      起喝酒，然後有一個叫『凱威』的進來打招呼，『凱威』
      跟劉金芳不錯，謝明庭跟他們不認識，『凱威』是跟我打
      招呼，『凱威』說要找劉金芳過來喝酒，然後謝明庭就跟
      『凱威』說叫他不要叫劉金芳，說劉金芳是『藥仔組』、
      小朋友」、「（小朋友是何意？）有諷刺的味道，說他是
      小咖」等語（見原審卷第９７頁）。惟就本案告訴人謝明
      庭何以願意給付被告１０萬元部分，本案證人謝明庭於警
      、偵、審中係先後為下列之陳述與證詞：
（１）證人謝明庭於司法警察調查時，係陳述：「（你於何時、
      何地遭何人持槍強盜、傷害、恐嚇取財請詳述？）我於９
      ９年６月１５日１７時３０分許，在臺中縣龍井鄉火力發
      電廠旁的阿智檳榔攤內，遭一名劉金芳持一把雙管的長槍
      及另２名不詳男子將我強押上劉金芳所駕駛的黑色自小客
      車上，並載我至不詳地點的野外後，將我拖下車，由劉金
      芳持高爾夫球棍、另二名不詳男子持鐵棒共同毆打我，毆
      打完後，由劉金芳叫其中一名男子拿槍並裝填子彈對我說
      如果不叫人拿錢來要我吃子彈，我說沒有錢，劉金芳就拿
      該把長槍的槍管撞擊我的頭部，後劉金芳就問我身上有多
      少錢，我說沒有，．．．，他們三人又持續持鐵棒及高爾
      夫球棍毆打我全身，再次毆打完後，劉金芳將我的行動電
      話手機交給我，要我打電話叫人拿１０萬元來贖我，我不
      打電話，他們又開始毆打我，後因我受不了他們的毆打凌
      虐，我才打電話給我的朋友李志元求救，接著劉金芳就把
      我的電話拿去與李志元對話，對完話他們三人又持鐵棒及
      高爾夫球棍毆打我，直到鐵棒斷裂，他們再把我拖上劉金
      芳所駕駛的黑色自小客車上，開車離開，．．．將我載往
      至李志元位於火力發電廠旁『芊鴻鐵工廠』內的辦公室，
      接著李志元就幫我求情說『他說錯話，人都被你們打完了
      、就算了』，但是沒用，李志元就離開到隔壁他人之鐵工
      廠，接著陳千鍾帶同另１名不詳男子就走進來，由陳千鍾
      問劉金芳『現在事情要如何處理』，劉金芳就說浪費我們
      ２個多小時到底要不要拿錢來處理，我告訴他們我真的沒
      有錢，劉金芳立即拿鐵棍毆打我手臂等處，接著劉金芳要
      我打電話找朋友及家人拿錢過來，我回答我沒有錢，陳千
      鍾即說我最近不是購買好幾間房子又裝演怎麼會沒有錢，
      接著劉金芳叫我把雙腳抬高，他們３人持鐵棍輪流毆打我
      腳底板，直到我受不了，劉金芳告訴陳千鍾說『你看這真
      是要錢不要命』，陳千鍾接著過來以拳頭毆打我頭部以致
      我跌倒，並告訴我說『我都幫你處理到這樣了，你真的不
      把錢拿出來』，之後我即打電話給朋友張立財（0000
      0000000），接著劉金芳、陳千鍾２人到外面談話
      ，之後張立財到達現場，看到我受傷情形狀況嚴重，問我
      有沒有說『劉金芳是藥仔組（吸食毒品人口）』，我回答
      我說過這句話，張立財幫我向劉金芳求情，劉金芳答應，
      但要求我簽立和解書，我就依劉金芳所擬之草稿重新書寫
      和解書並簽名捺印完，劉金芳並恐嚇我最好不要報警，不
      然你就知道，之後才讓張立財搭載我離開」（見２４８２
      ９號偵卷第２５、２６頁）、「當時劉金芳他們毆打我時
      向我要新台幣１００萬元，我跟他說要１００萬元我沒有
      ，要是１０萬元我這１、２天可以給他，為何他要我在和
      解書上寫５萬元，我就不清楚了」（見同上偵卷第３０頁
      ）等語。
（２）證人謝明庭於檢察官偵訊時，係證述：「（９９年６月１
      ５日你為何會去『阿智檳榔攤』？）我主要去陳千鍾，我
      想看看有沒有工作可以做，當時陳千鍾、李志元及陳千鍾
      的表哥在場」、「（是誰把你押上車？）劉金芳及其二個
      朋友將我押上車，他們說有話要跟我說，我說不要，劉金
      芳拿出雙管霰彈槍出來，便將我押走。後來將我載到很荒
      廢的地方，在車上他們將我壓在地上，不讓我看路。」、
      「（誰有出手毆打你？）劉金芳及其二個朋友，持鐵棍及
      高爾夫球桿及用槍插我的頭」、「（他有無再叫你拿錢出
      來？）劉金芳叫我拿１００萬元，我說沒有辦法，我可以
      嘗試籌１０萬元」、「（為何他們要向你要錢？）我說劉
      金芳是吃藥仔組（台語）」、「（為何會簽和解書？）我
      被打到快不行了，劉金芳就寫了一張草稿，要我照著抄」
      、「（他們在打你時，有無說你不把錢給他們的話，要對
      你怎樣？）劉金芳有說：你今天到底能不能拿錢給我，我
      說我找朋友試試看，他就繼續打我，並說我今天可能無法
      活著回去，我接著打電話給張立財，張立財說他沒有錢，
      劉金芳叫我再想辦法，並繼續打我。他並說：你不會報警
      吧，如果你敢報警，你就試試看」等情（見３７６４號偵
      卷第５、６頁）。
（３）證人謝明庭於原審法院審理時時，係證述：「（請再描述
      一次經過的情形？）９９年６月１５日傍晚６時許，劉金
      芳等三人說有事要跟我說」、「（地點？）在阿智檳榔攤
      」、「（劉金芳跟誰？）另外兩個我不認識的成年男子」
      、「（然後？）他們就拿槍把我押出去，押上車就帶走」
      、「（當時他們到阿智檳榔攤有無說什麼？）他們只說有
      話跟我說，要我跟他們走就對了」、「（車內劉金芳是否
      有跟你講話？）沒有，他們就直接開，到了之後就把我拖
      下來」、「（拖下車後發生何事？）就開始打了」、「有
      一個拿高爾夫球棍，一個拿棍子，劉金芳拿著雙管長槍，
      雙管長槍從我頭打下去，結果血一直流」、「（過程中劉
      金芳有無恐嚇你？）他要我找人，看這件事要怎麼處理，
      他說你要找誰趕快找，就把我電話丟給我，叫我趕快自己
      打電話」、「（提示９９偵２４８２９號卷第２頁９９年
      ６月１６日之警詢筆錄）你於警詢所述，劉金芳叫其中一
      名男子拿出槍並裝填子彈對你恐嚇，有無意見？）那是他
      朋友到的時候，這是在劉金芳拿槍打我之前，他朋友從袋
      子裡拿出槍來，然後再拿子彈出來，我是跟警察這樣說，
      再來他們就開始打我，最後就是劉金芳拿槍打我的，但是
      他朋友拿出來的，這我很肯定」、「（過程中劉金芳有無
      恐嚇你，若不叫人拿錢出來就要你吃子彈？）有」、「（
      在芊鴻鐵工廠打的過程中，劉金芳有無恐嚇你？）有」、
      「他要我不能報警，如果報警你就知道了」、「（劉金芳
      有無告訴陳千鍾，『看這真是要錢不要命？』，現場有無
      這樣說？）有，因為我拿不出錢」、「在陸續打一個多小
      時後，陳千鍾是中間才來」、「（打的過程中接下來有無
      發生什麼事情？）沒有，陸陸續續一直打，一直逼我拿錢
      出來」、「劉金芳打草稿，叫我自己寫下和解書」、「因
      我被打到無法抗拒，再不簽就真的會被打死了」、「（和
      解金額是多少？）１０萬」、「（為何是簽和解書？）劉
      金芳怎麼寫我就怎麼抄，抄錯一個字就被打了」、「（當
      時為何願意交付１０萬元給余奇衫？）怕再被害」、「（
      誰說要簽和解書？）劉金芳」、「我被打到受不了了，就
      在那邊寫了」、「（被告劉金芳問：在西瓜園時，１０萬
      元是否是你答應要給我的，算賠償我的名譽損失？）１０
      萬元是你講的」、「（被告劉金芳問：１０萬元是何人講
      的？）我被打到受不了，我就說１０萬」、「（被告劉金
      芳問：你拿這１０萬給我做什麼？）賠償你，因打到最後
      我就沒辦法了，跟你說抱歉也是一直打，你一直說要錢」
      、「（你是因被打及劉金芳希望你付錢，所以你才會同意
      要給他１０萬元？）對」等語（見原審卷宗第８２至９２
      頁）。
  ２、綜觀證人謝明庭於警、偵、審中之陳述與證詞，其均指證
      被告係於前開時間與綽號「阿興」及「阿偉」之成年男子
      一到「阿智檳榔攤」不久，即將其押走，嗣並即以上開強
      暴、脅迫之手段，強逼其要交付財物，且不接受其以交付
      財物以外之方式解決本件紛爭。證人即「阿智檳榔攤」之
      負責人周宛津亦在警、偵訊中指證：「（９９年６月１５
      日你經營之阿智檳榔攤有無發生事情？你當時有無在現場
      ？）謝明庭遭約四人從我經營之檳榔攤帶走。我當時有在
      現場。」、「於９９年６月１５日傍晚約１７時左右，謝
      明庭開車載李志元至我經營之檳榔攤飲酒，約過十幾分鐘
      後，千鍾、阿堂及另名男子陸續到場與謝明庭及李志元共
      同飲酒，然後千鍾與阿堂開車先離去後，隨即金芳開車載
      ２－３名男子到場找謝明庭在店門口談事情，此時被害人
      謝明庭跟我講他們要打我，央求我幫他說情處理，然後金
      芳就夥同那２－３名男子將謝明庭帶離開」（見２４８２
      ９號偵卷第４８頁）、「（９９年６月１５日你在阿智檳
      榔攤內，原先與謝明庭喝酒之人有誰？）一開始只有李志
      元跟謝明庭喝酒，後來是陳千鍾及陳清涼過來，接著余奇
      衫一個人過來，這些人我以前就有看過」、「（你是否見
      過劉金芳該人？）那一天是第一次見到。」、「（謝明庭
      是被誰帶走？）劉金芳跟其他２、３名我不認識之男子將
      謝明庭帶走，劉金芳到檳榔攤時，陳千鍾及陳清涼已經先
      走了，余奇衫及李志元都還在現場，謝明庭尚未被帶走前
      ，有跟劉金芳等人在檳榔攤外面講了一些話，謝明庭並有
      進來說，對方有要打他，要求我幫忙，我說我沒有辦法，
      之後謝明庭就被對方帶走」、「（你在警詢中所說之阿堂
      係何人？）我說錯了，應該是指陳清涼」（見３７６４號
      偵卷第２７、２８頁）等語相符。而證人周宛津指證當時
      亦有在場之證人有余奇衫及李志元。其中證人余奇衫在原
      審法院審理時，初雖推稱伊並未看到被告押走告訴人謝明
      庭之情形，亦未聽到被告在上開檳榔攤內對謝明庭講什麼
      話，但嗣經檢察官詰問，其已證稱其在司法警察調查時，
      所陳述：當時其與李志元、蔡瑞清、陳千鍾、陳清涼、謝
      明庭共六人在臺中龍井鄉火力發電廠旁之「阿智檳榔攤」
      內飲酒，被告及另外二名男子一到就直接找謝明庭，然後
      被告就打開他的包包，現出雙管長槍讓謝明庭看，此後就
      由被告及另外二名男子一起謝明庭強行押走等情確屬實在
      （見原審卷第１０６、１０７頁，又其警詢筆錄見２４８
      ２９號偵卷第２２頁）；而其在檢察官偵訊時，亦為同上
      證述（見３７６４號偵卷第４９頁）。至於另一證人李志
      元在司法警察調查時，亦係為：當時其與謝明庭等人一起
      在阿智檳榔攤喝酒，突然綽號金芳與另二名不知綽號男子
      共三人，其中綽號金芳背著一個包包強行將謝明庭帶走之
      陳述（見２４８２９號偵卷第５５頁）。嗣在原法院審理
      時，證人李志元雖先證稱：剛開始被告與謝明庭有一起在
      喝酒，但後來不知何因發生口角，之後其就沒有看到人云
      云；但經檢察官詰問，其已再證稱其在司法警察調查時所
      陳述上情，確屬實在（見原審卷第１４６頁）。依據本案
      證人謝明庭於警、偵、審中之陳述與證詞，及證人周宛津
      、余奇衫與李志元之證詞，被告顯係與綽號「阿興」及「
      阿偉」之二名成年男子於上開時間逕到「阿智檳榔攤」，
      藉詞謝明庭在外傳述被告施用毒品，而共同攜持類似雙管
      長槍將謝明庭強行押走。被告於警、偵、審中一再辯稱：
      伊係先與謝明庭在「阿智檳榔攤」，因其質問謝明庭何以
      在朋友面前指伊吸毒，而謝明庭之語氣與態度均不好，伊
      才氣憤離開，並到沙鹿鎮找來「阿興」及「阿偉」一起再
      到「阿智檳榔攤」押走謝明庭云云，此部分所辯顯非實在
      。再者，證人蔡瑞清在司法警察調查時，已經陳述：「我
      記的當天是在下午１８時３０分許，正確日期我不記得了
      （警方提示：９９年６月１５日），當時我跟李志元所經
      營鐵工廠（芊鴻工程行、地址臺中縣龍井鄉○○路２５１
      巷３０５號）內，員工都已經下班回家了，當時只剩下我
      和李志元在工廠內喝高梁酒，當時李志元有接到電話說等
      下陳千鍾會來工廠，說要借地方用一下，大約過了１０多
      分鐘陳千鍾、陳清涼、劉金芳、余奇衫就帶著謝明庭進到
      工廠內，．．．我有看到謝明庭走路時身體彎曲，好像已
      經不太能走路，須要有人扶著才能走，．．．當時．．．
      劉金芳．．．問謝明庭要怎麼還錢，謝明庭就說他沒有錢
      ，．．．劉金芳就．．．拿一隻橡膠棍棒毆打謝明庭腳板
      ，他們不知道是哪一個還拿了我工廠內的鐵管毆打謝明庭
      腳底板，一直到晚上２１時許左右，劉金芳和謝明庭好像
      有寫了一張不知道是借據還是和解書的東西」等語（見２
      ４８２９號偵卷第５８頁），嗣並在檢察官偵訊時證述：
      「（當時有誰要求謝明庭拿錢出來？）我聽到劉金芳說：
      謝明庭欠他１０萬元，要求謝明庭還１０萬元．．．」之
      情（見３７６４號偵卷第２９頁）。證人余奇杉在檢察官
      偵訊時，亦有證述：「（在鐵工廠時），劉金芳要求謝明
      庭要支付十萬元」等語（見３７６４號偵卷第５０頁）。
      再佐以本案告訴人謝明庭僅因講過被告為「藥仔組」之言
      語，即被強押並毆打至身體受有上開傷害，後復被強逼書
      寫和解書，且尚須變賣自小客車始能交付此１０萬元之客
      觀事證，本案證人謝明庭指證：被告係以上開強暴、脅迫
      之手段，強逼其要交付財物，且不接受其以交付財物以外
      之方式解決本件紛爭乙情，應屬真實可信。被告辯稱：伊
      之本意只是要求告訴人謝明庭必須就其所造謠吸毒之事想
      辦法作出澄清，不意告訴人謝明庭卻主動表示要以１０萬
      元補償伊之名譽損失云云，顯非可信。至於證人蔡瑞清在
      原審法院審理時，改稱：其對上情並不清楚等語（見原審
      卷第１００頁）；另證人余奇杉在原審法院審理時，改證
      ：是謝明庭向被告道歉很多次，還願意拿１０萬元出來給
      被告，賠償被告之名譽損失云云；核係匿飾迴護之詞，均
      非可信。茲查，本案告訴人謝明庭縱使曾經對被告之友人
      指稱被告為「藥仔組」或「小朋友」，但被告藉此細故與
      綽號「阿興」、「阿偉」之成年男子共同持續毆打告訴人
      ，除揚稱：「這沒拿個１００多萬不行」之外，後並以上
      開手段達到使證人謝明庭答應交付其所滿意金額即現金１
      ０萬元之目的，此於社會正當性顯有欠缺。謂被告會因告
      訴人謝明庭之上開言語，於主觀上認定告訴人謝明庭至少
      須賠償１０萬元，此尚非可信。本案被告實係以解決告訴
      人妨害其名譽糾紛之外觀，俾利掩飾其前揭強盜取財之犯
      行，其主觀上顯具有不法所有意圖。被告辯稱無此不法所
      有之意圖，此亦為本院所不採信。至於和解書上雖係記載
      願給付５萬元，惟證人謝明庭係依照被告所草擬之文字抄
      寫，證人謝明庭於當下並無意思自主之決定空間，而被告
      實際上對證人謝明庭係要求交付１０萬元，已據證人謝明
      庭前開證述甚明，且事後被告確係透過證人余奇衫向告訴
      人之妻廖純鐿收取現金１０萬元無誤，尚難以和解書上記
      載之金額與實際交付金額不同，率爾認定告訴人謝明庭係
      自願主動交付其財物，是被告此部分所辯，顯係事後卸責
      之詞，洵無可採。
（六）再者，按刑法上之強盜罪，係指意圖為自己或第三人不法
      之所有，以強暴、脅迫、藥劑、催眠術或他法，至使不能
      抗拒，而取他人之物或使其交付者；而所謂「強暴」，指
      對人之身體，且足以抑制他人抵抗程度之有形力之行使，
      亦即直接或間接對於人之身體施以暴力，壓制被害人之抗
      拒，至於是否「不能抗拒」，係指行為人所為之強暴、脅
      迫等不法行為，就當時之具體事實，予以客觀之判斷，足
      使被害人身體上或精神上達於不能或顯難抗拒之程度而言
      ，除應考量行為人所實施之不法手段是否足以抑制通常人
      之抗拒，使之喪失自由意思外，並應就被害人之年齡、性
      別、性格、體能及當時所處環境等因素，加以客觀之考察
      ，以為判別標準，縱令被害人並無抗拒行為，仍於強盜罪
      之成立，不生影響（最高法院８８年度臺上字第２１３２
      號、９１年度臺上字第２９０號判決要旨供參）。經查本
      案被告與綽號「阿興」、「阿偉」之成年男子，於上揭時
      地，係以前揭言語脅迫，且分持前揭客觀上足供兇器使用
      之類似雙管長槍、高爾夫球桿、鐵棍、鐵管等物，共同持
      續毆打證人謝明庭，對之施以上揭強暴方式要求交付財物
      ，且證人謝明庭於案發當時，係遭被告與綽號「阿興」、
      「阿偉」之成年男子控制於上開自用小客車、西瓜園及「
      芊鴻鐵工廠」內，是衡諸常情，並佐以證人謝明庭當時懼
      怕之情，其恐若不服從將遭遇不測，且無法順利脫逃，故
      證人謝明庭於身體上及精神上顯然已達不能抗拒之程度，
      且為避免再遭被告加害，因而事後仍交付１０萬元予被告
      一節，業經證人謝明庭證以：簽和解書時，劉金芳有限我
      ２天內給錢，如果沒給錢，下場會很悽慘，我怕再被害、
      妻小會有危險，所以事後有付錢等語（見原審法院卷第８
      ６、８９頁）。核與證人即告訴人謝明庭之妻廖純鐿於原
      審法院審理時，到庭具結證述：我先生當天簽完和解書回
      家後，他頭部、臉、四肢、身體，全身都重傷，沒有辦法
      行走，是朋友把他架回來的，他說和解書是因為劉金芳要
      勒索金錢，他才簽下，不然劉金芳不讓他回來，基於自身
      及朋友的安危，所以我們事後交付１０萬元予劉金芳，請
      他們不要再找我們麻煩等語相符（見原審法院卷第９４頁
      ）。是本案告訴人謝明庭因受上開強暴、脅迫已至不能抗
      拒之程度，事證亦甚明確。
（七）另本案被告雖又曾辯稱：本案綽號「阿興」、「阿偉」之
      二名成年男子雖均在場陪伊，但該二人均無動手毆打謝明
      庭云云。惟被告與綽號「阿興」、「阿偉」之二名成年男
      子均有分持前揭類似雙管長槍、高爾夫球桿、鐵棍、鐵管
      等物毆打告訴人謝明庭，除據證人謝明庭於原審法院審理
      時證述綦詳外（見原審法院卷第９１頁）；被告與綽號「
      阿興」、「阿偉」之成年男子，在「芊鴻鐵工廠」時，均
      有共同下手為毆打謝明庭之行為，亦經證人陳清涼於偵查
      中、證人李志元於偵查及原審法院審理時證述甚明（見３
      ７６４號偵卷第６４頁、原審法院卷第１４８頁）。本案
      之強盜犯行係由被告與綽號「阿興」、「阿偉」之二名成
      年男子，在場共同實行並在場分擔犯罪構成要件行為，此
      部分事實至屬明確。此外，證人謝明庭在第一次警詢雖未
      提及有１００萬元之數字，但其在第一次警詢期日本不一
      定可就案情為鉅細靡遺之指證。其在第二次警詢及嗣後檢
      察官偵訊及原審法院審理時，既已明確指證此情，且證人
      證人廖純鐿在原審亦有證稱：「（妳有無詢問妳先生，和
      解書是寫５萬，為何要給１０萬？）他就說一開始的時候
      是說要１００萬，然後又說１０萬，然後上面寫５萬，他
      也不曉得」等語（見原審法院卷第９４頁），本案自不得
      以證人謝明庭在第一次警詢並未提及有１００萬元之數字
      ，即認其此後就此部分之證詞不足採信。再者，證人謝明
      庭固有於原審法院審理時，證稱：「（檢察官問：看到槍
      當下內心的感受？）就說死定了，這次無法回去」等語；
      但被告亦曾以「你今天可能無法活著回去」等語恫嚇謝明
      庭，此情亦經證人謝明庭於偵查中證述在卷（見３７６４
      號偵卷第７頁）。此外，證人謝明庭雖有簽署和解書承諾
      給付，但既然尚未交付財物，甚且被告亦自知所為係屬非
      法，則被告自仍會有恐嚇證人謝明庭要交付財物，不然下
      場會很慘，且恫嚇謝明庭「不要報警，不然你就知道」之
      動機。被告否認有上開犯情，均非可信。
（八）再參諸證人謝明庭在前開西瓜園、「芊鴻鐵工廠」等處遭
      被告、綽號「阿興」、「阿偉」二名成年男子，以言語脅
      迫及施以毆打成傷之強暴手段，已達至使證人謝明庭不能
      抗拒之程度，業如前述，佐以證人謝明庭遭控制人身自由
      之時間甚久，其於西瓜園時僅單獨一人面對被告及「阿興
      」、「阿偉」二名成年男子等人，且甫遭上揭毆打之強暴
      行為，同意給付１０萬元予被告，其意思自由遭極度壓制
      ，因而擔心輕率求救可能遭更嚴重之報復，且其嗣又遭被
      告等人帶同至「芊鴻鐵工廠」，無非係任由被告等人予取
      予求，俾儘快滿足被告等人強取財物之需求後以求能平安
      脫身，因而於西瓜園向證人李志元求救時，及在「芊鴻鐵
      工廠」雖有證人李志元、陳千鍾、張立財等人在場，顯仍
      無從基於意思自主而甘冒風險擅予請求他人報警求救或脫
      逃之可能，實甚明確。且證人謝明庭與被告等人於「芊鴻
      鐵工廠」期間，證人李志元、蔡瑞清、陳千鍾、余奇衫、
      陳清涼等人雖陸續曾抵達該工廠，然均僅稍作停留，即離
      開該工廠至附近飲酒，而未全程在場，亦據證人李志元、
      蔡瑞清、陳千鍾、余奇衫、陳清涼分別於偵查及本院證述
      在卷，自無從以證人謝明庭未請求其友人李志元、陳千鍾
      或張立財為其報警求救，作為有利被告認定之憑據。
三、綜上所述，被告上揭所辯，咸係事後避就之詞，無可採信。
    本案事證已臻明確，被告前揭犯行，洵堪認定。
、論罪及法律適用部分：
一、按刑法分則或刑法特別法中規定之結夥二人或三人以上之犯
    罪，應以在場共同實施或在場參與分擔實施犯罪之人為限，
    不包括同謀共同正犯在內（最高法院７６年度臺上字第７２
    １０號著有判例可參）；次按刑法第３２１條第１項第３款
    之攜帶兇器竊盜罪，係以行為人攜帶兇器為其加重條件，此
    所謂兇器，其種類並無限制，凡客觀上足以對人之生命、身
    體、安全構成威脅，具有危險性之兇器為已足，並不以攜帶
    之初有行兇之意圖為必要；又刑法第３２１條第１項第３款
    所謂之「攜帶兇器」，祇須於行竊時攜帶具有危險性之兇器
    為已足，該兇器不必原屬行竊者本人所有，亦不以自他處攜
    至行竊處所為必要，縱在行竊場所隨手拾取應用，其有使人
    受傷害之危險既無二致，自仍應屬上述「攜帶兇器」之範疇
    （最高法院７９年臺上字第５２５３號判例、９０年度臺上
    字第１２６１號判決意旨可資參照）。本案被告與綽號「阿
    興」、「阿偉」之二名成年男子，均在場並共同分擔毆打告
    訴人謝明庭之行為，被告與綽號「阿興」、「阿偉」之二名
    成年男子自屬實際在場實施本案強盜犯罪之人。另被告與綽
    號「阿興」、「阿偉」之二名成年男子分別於西瓜園及「芊
    鴻鐵工廠」，各持類似雙管長槍、高爾夫球桿、鐵棍、鐵管
    等物毆打告訴人謝明庭身體各部位，前開物品客觀上顯然足
    對人之生命、身體、安全構成威脅，係屬具有危險性之兇器
    ，且渠等所為之強暴行為，已達至使告訴人謝明庭不能抗拒
    之程度，已如前述，是核被告所為，係犯強盜罪而有同法第
    ３２１條第１項第３款、第４款之結夥三人以上、攜帶兇器
    之加重要件，故應論以刑法第３３０條第１項之結夥攜帶兇
    器之加重強盜罪。公訴意旨認被告係犯強盜罪而僅有刑法第
    ３２１條第１項第４款之結夥三人以上之加重條件，容有未
    洽，惟此僅涉加重條件之增加，而未涉法條變更，自毋庸變
    更起訴法條，併此敘明。又刑法所指之強暴，係指施加不法
    腕力而未成傷之意（立法例見刑法第２８１條之加暴行於直
    系血親尊親屬罪）。本案被告與綽號「阿興」、「阿偉」之
    二名成年男子接續以上開手法毆打告訴人謝明庭，並致告訴
    人謝明庭之身體受有上開傷害，其等顯有傷害告訴人謝明庭
    身體之犯意與行為，事證甚明。就此部分，被告應另觸犯刑
    法第２７７條第１項之普通傷害罪。另被告與綽號「阿興」
    、「阿偉」之二名成年男子，以一行為而觸犯上開二罪名，
    係刑法第５５條所規定之想像競合犯，應依刑法第５５條所
    規定，從１重依上開加重強盜一罪處斷。公訴人雖漏未指訴
    被告亦犯刑法第２７７條第１項之普通傷害罪，但起訴事實
    已有論述被告此部分之犯行，且被告所犯二罪復有上開想像
    競合犯之裁判上一罪關係，本院自得予以審判。
二、次按「某甲於某日將某氏私禁於室後，又遷入場園屋內，派
    人輪流把守，禁至某日，始行放出，其私禁地點，雖有分別
    ，而私禁行為並未間斷，仍為包括的一個實行行為之繼續，
    祇應論以單純一罪」（最高法院２９年上字第２５５３號判
    例意旨參照）。次按刑法第３０２條之妨害自由罪，原包括
    私禁及以其他非法方法剝奪人之行動自由而言，所謂非法方
    法，當包括強暴脅迫等情事在內，自屬包含於妨害行動自由
    之同一意念之中，縱其所為，合於刑法第３０５條恐嚇危害
    安全之情形，仍應視為剝奪行動自由之部分行為，非低度之
    恐嚇危害安全罪，為高度之剝奪行動自由罪所吸收（最高法
    院７４年臺上字第３４０４號判例意旨參照）。再按強盜罪
    以強暴、脅迫等方法，致使不能抗拒為構成要件之一，當然
    含有妨害被害人自由之性質，倘著手實行強盜罪時而有妨害
    被害人之自由，則所為強暴、脅迫等私行拘禁或以非法方法
    剝奪被害人行動自由行為，應包括在強盜行為之內，無另行
    成立刑法第３０２條第１項之妨害自由罪餘地。則本案從被
    告等人犯罪行為實施經過之全部情形加以觀察，被告實行前
    揭加重強盜犯行之際，並兼括以未間斷、行為繼續之剝奪告
    訴人謝明庭行動自由於上開黑色自小客車、西瓜園、「芊鴻
    鐵工廠」等處，及在該期間對告訴人謝明庭所為上開言語恐
    嚇之恐嚇危害安全等行為，核均屬加重強盜犯行之一部分，
    皆應包含在其等所為之加重強盜行為之內，自不另論以刑法
    ３０２條第１項之妨害自由罪及同法第３０５條之恐嚇危害
    安全罪，併此敘明。
三、另被告及綽號「阿興」、「阿偉」之二名成年男子就上開加
    重強盜犯行與傷害犯行之實行，彼此有犯意聯絡及行為分擔
    ，應論以共同正犯。
四、又本案被告前曾於９７年間，因犯妨害自由罪，經臺灣臺中
    地方法院判處有期徒刑６月，緩刑３年確定，嗣經撤銷緩刑
    入監執行，於９９年４月６日執行完畢；此部分事實有被告
    之全國前案紀錄表一份附卷可稽，被告在受此有期徒刑之執
    行完畢後，於５年以內，故意再犯本案有期徒刑以上之罪，
    構成累犯，應依刑法第４７條第１項之規定，加重其刑。
五、本案被告持以犯罪之類似雙管長槍與子彈，均未扣案，無從
    證明是槍砲彈藥刀械管制條例所管制之槍枝與子彈，自無從
    依據推測而為不利於被告之認定。又此既非違禁物，且已經
    被告於犯罪後丟棄，此情亦經被告供述在卷，為免執行困難
    ，爰不為沒收之宣告。
肆、原判決就被告上開所犯予以論罪科刑，固屬有見。惟原判決
    認定被告有向謝明庭展示「子彈」，但就此子彈是否係槍砲
    彈藥刀械管制條例所管制可供槍枝射擊而具有殺傷力之子彈
    ，則未認定；另原判決亦認定被告有以：「若不叫人拿錢出
    來，就要請你吃子彈」、「你今天可能無法活著回去」等語
    脅迫謝明庭，但於事實及理由欄均僅認定被告係以強暴手段
    至使謝明庭不能抗拒；以上均有疏漏。再者，被告所為應另
    犯有普通傷害罪，原判決認定被告並未另犯普通傷害罪，此
    部分亦與本院本案之見解有異。是本案被告以上開情詞，上
    訴否認有犯上開加重強盜罪，其上訴雖無理由，但原判決既
    有上開可議之處，仍屬無可維持，自應由本院將原判決予以
    撤銷改判。爰審酌被告之品行、智識程度、生活狀況，及其
    不思以正當方法賺取財物，為貪取不法利益，以告訴人謝明
    庭在外誣指其為施用毒品者為藉口而遂行強盜他人財物犯行
    之犯罪動機，以及其結夥三人並以上開犯罪手法實行本案上
    開犯行之犯罪手段，與對告訴人謝明庭之身心所致實害情形
    ，暨被告犯罪所得為１０萬元，但犯後迄未仍未與告訴人謝
    明庭達成和解並賠償其所受之損害，而公訴人於原審具體求
    處有期徒刑八年亦屬適當等一切犯罪情狀，仍量處被告有期
    徒刑八年。
伍、據上論斷，應依刑事訴訟法第３６９條第１項前段、第３６
    ４條、第２９９條第１項前段、刑法第２８條、第３３０條
    第１項、第２７７條第１項、第５５條、第４７條第１項、
    刑法施行法第１條之１，判決如主文。
本案經檢察官林惠到庭執行職務。
中    華    民    國   100    年    7     月    27    日
            刑事第三庭    審判長法  官  王  增  瑜
                                法  官  曾  佩  琦
                                法  官  廖  柏  基
以上正本證明與原本無異。
如不服本判決應於收受送達後十日內向本院提出上訴書狀，其未
敘述上訴之理由者，並得於提起上訴後十日內向本院補提理由書
（均須按他造當事人之人數附繕本）「切勿逕送上級法院」。
                                書記官  陳  妙  瑋
中    華    民    國   100    年    7     月    27    日
附錄論罪科刑法條：
刑法第３３０條
犯強盜罪而有第３２１條第１項各款情形之一者，處７年以上有
期徒刑。
前項之未遂犯罰之。